【裁判字號】    89,上易,12
【裁判日期】    890127
【裁判案由】    毀損
【裁判全文】
臺灣高等法院高雄分院刑事判決                      八十九年度上易字第一二號
    上  訴  人  臺灣高雄地方法院檢察署檢察官
    被      告  丙○○
右上訴人因被告毀損等案件，不服臺灣高雄地方法院八十八年度易字第四０四０號中
華民國八十八年十一月十一日第一審判決（起訴案號：臺灣高雄地方法院檢察署八十
八年度偵字第一九六０八號），提起上訴，本院判決如左：
      主    文
原判決關於過失傷害部分撤銷。
丙○○因過失傷害人，處罰金貳仟元，如易服勞役以佰元折算壹日。
其他上訴駁回。
      事    實
一、丙○○與吳進吉係朋友關係，緣吳進吉認乙○○有詐騙其金錢之情事（乙○○所
    涉詐欺案另由檢察官偵查中），而於民國八十七年十一月十二日下午二時許，邀
    其友人丙○○同至乙○○位於高雄縣鳳山市○○路四四巷三一之八號之住處，欲
    找乙○○理論，雙方一言不合而發生口角；爭執中，吳進吉及丙○○因欲進入乙○○住處，吳進吉、丙○○等二人分別遭乙○○所飼養之狗多隻衝出咬傷，吳進
    吉與丙○○二人應注意，且能注意在該屋門口附近適有洪清寬（即乙○○之姑媽
    ）在場觀看，竟疏未注意，而分別隨手拾起玻璃瓶丟擲該狗隻，詎竟不慎致丟擲
    狗隻用之酒瓶破片割傷屋內之洪清寬，使洪清寬受有左下肢割裂傷（長六公分、
    寬一．五公分、深三公分）之傷害。
二、案經被害人洪清寬訴請臺灣高雄地方法院檢察署檢察官偵查起訴。
      理    由
壹、被告丙○○過失傷害論罪科刑部分：
  一、訊據被告丙○○供認有於右揭時、地與吳進吉同至乙○○前開住處之事實不諱
      ，惟矢口否認有過失傷害之犯行，辯稱：我因為選舉而跟隨吳進吉，他稱有事
      要找乙○○邀我一起去，我們欲進入乙○○家中時，即被狗咬，我有拿瓶子丟
      狗，但未傷到他人云云。
  二、然查：
    (一)右揭事實，業據告訴人洪清寬於原審偵審中指訴綦詳，核與在場證人乙○○
        及丁○○分別於原審偵審中證述之情節相符，而告訴人洪清寬確實受有前開
        之傷害，此亦有鳳山醫院出具之診斷證明書乙份在卷可憑。
    (二)被告丙○○於於檢察官偵查中供稱：「我陪吳進吉去找李小姐談和解之事，
        他們言語發生口角，之後有狗跑出來，先咬我，我隨手拾起酒瓶丟狗，不小
        心砸到洪清寬。」等語（見八十八年度偵字第一九０三號偵查卷影印卷第二
        六頁背面）。又同案被告吳進吉於檢察官偵查中供稱：「八十七年十一月十
        二日下午二時去乙○○家找她理論，她不願出門，卻放了五隻狗出來咬我們
        ，我們才用瓶子丟狗，洪清寬適逢過來，被酒瓶丟到受傷。」等語（見上開
        偵查卷第十一頁背面）。準此，足見被告丙○○係丟擲玻璃瓶不慎丟到告訴
        人洪清寬，致洪清寬受有前開之傷害，已至為明確。被告丙○○與吳進吉持
        酒瓶丟擲狗時，在該屋門口附近已有乙○○之姑媽洪清寬在場觀看，此為被
        告丙○○應注意且能注意之事，其竟疏於未注意，而隨手拾起玻璃瓶丟擲該
        狗隻，致丟到告訴人洪清寬，並使告訴人洪清寬受有前開之傷害，被告丙○○顯有過失；告訴人洪清寬因而受傷，與被告丙○○之過失行為間，並有相
        當因果關係。
    (三)按對於現在不法之侵害，而出於防衛自已或他人權利之行為，不罰，刑法第
        二十三條雖定有明文；本件被告丙○○與其友人吳進吉於前開時地遭乙○○
        所養之狗隻衝出咬傷，縱認上開狗隻係告訴人乙○○所縱放；被告丙○○、
        吳進吉在遭受上開狗隻攻擊，為了防衛自己之權利，阻止犬隻繼續攻擊，撿
        取地上之酒瓶丟擲向犬隻，依法僅能對不法侵害之行為人即告訴人乙○○主
        張甲當防衛，彼等對於在旁觀看之第三人即告訴人洪清寬，依法自不得主張
        甲當防衛。又被告丙○○與吳進吉等二人明知乙○○屋內養有狗隻，其為自
        身之安全本可先行離去，竟捨此不為，仍欲強行進入屋內與乙○○理論，始
        遭乙○○所養之狗咬傷，其丟擲狗隻而誤傷告訴人洪清寬，亦與刑法第二十
        四條之緊急避難行為有間，被告丙○○自應負過失傷害之罪責。
      綜上所述，本件罪證已臻明確，被告丙○○前開所辯，係卸責之詞，不足採信
      ，其右揭過失傷害犯行堪以認定。
  三、核被告丙○○過失致告訴人受傷之行為，係犯刑法第二百八十四條第一項前段
      之普通過失傷害罪。被告丙○○與其友人吳進吉同時疏於未注意，分別隨手拾
      起玻璃瓶丟擲該犬隻，致丟到告訴人洪清寬，並使告訴人洪清寬受傷，為同時
      犯，自不能論以共同甲犯（蓋過失犯並無共同甲犯可言）。
  四、原審未加詳求，遽認以被告丙○○所犯之過失傷害行為，屬不罰，而為無罪之
      諭知，尚有未洽，檢察官上訴意旨，執此指摘原判決此部分不當，應認為有理
      由，自應由本院將原判決此部分撤銷改判。審酌被告丙○○一時疏於注意撿拾
      玻璃瓶丟擲狗隻而誤傷告訴人洪清寬，過失情節尚屬輕微，告訴人洪清寬所受
      之傷害亦非嚴重，及被告丙○○迄今尚未與告訴人洪清寬達成和解等一切情狀
      ，爰量處罰金二千元，並諭知如易服勞役以三百元折算一日。
貳、被告丙○○被訴毀損一般物品部分：
  一、公訴意旨略以：被告丙○○與吳進吉於事實欄所載時地基於共同犯意之聯絡，
      將丁○○所有之電話、魚缸及茶壺組砸毀，致令不堪使用，因認被告丙○○另
      涉有刑法第三百五十四條之毀損一般物品罪嫌云云。
  二、公訴人認被告丙○○涉有刑法第三百五十四條之毀棄損壞罪嫌，無非以告訴人
      乙○○（即丁○○之妻）之指訴，並所提出之砸毀電話、魚缸及茶壺組之照片
      ，為其論據。
  三、訊據被告丙○○供認有於事實欄所載時地與其友人吳進吉，同至乙○○前開住
      處理論之事實，惟堅決否認有何毀損犯行，辯稱：因乙○○放狗咬我們，我與
      吳進吉根本沒辦法進入乙○○屋內，並未毀損乙○○屋內之物品等語。
四、按犯罪事實應依證據認定之，無證據不得推定其犯罪事實，又不能證明被告犯
      罪者，應諭知無罪之判決，刑事訴訟法第一百五十四條、第三百零一條第一項
      前段分別定有明文。而告訴人之指訴，本以使被告受刑事訴追或處罰為目的，
      故其陳述是否與事實相符，自應調查其他證據，以資審認，苟其所為攻擊之詞
      ，尚有瑕疵，則在此瑕疵未予究明以前，即不能遽採為斷罪之基礎（最高法院
      六十九年臺上字第一五三一號判例參照）。又認定犯罪事實，所憑之證據，雖
      不以直接證據為限，間接證據亦包括在內，然無論直接或間接證據，其為訴訟
      上之證明，須於通常一般之人均不致於有所懷疑，而得確信其為真實之程度者
      ，始得據之為有罪之認定，倘其證明尚未達到此一程度，而有合理性懷疑之存
      在時，即無從為有罪之認定，（最高法院著有七十六年臺上字第四九八六號判
      例可資參照）。經查：
    (一)本件被告丙○○夥同友人吳進吉於前往乙○○前開之住處，因同案被告吳進
        吉懷疑乙○○詐欺（因吳進吉之子涉及強盜刑案吳進吉找乙○○處理）情事
        ，為同案被告吳進吉、告訴人乙○○所不爭執。嗣同案被告吳進吉與乙○○
        發生爭執後，乙○○所飼養之狗隻衝出，分別咬傷被告丙○○及吳進吉之情
        ，已據被告丙○○、吳進吉於原審及本院審理時供述無訛，且經被告丙○○
        、吳進吉分別提出腳部受傷之照片、驗傷證明書附卷可稽，而告訴人乙○○
        對於其所飼養之狗衝出咬被告吳進吉等情，於原審審理中亦不否認。
    (二)本件乙○○位於高雄縣鳳山市○○路四四巷三一之八號之住處現場，經原審
        法院前後二次履勘，製有勘驗筆錄、繪製現場圖及拍攝照片附卷可查（見原
        審第十七～二十頁），其中上開現場圖所示Ｂ處養有二條狗、Ｃ處養有一條
        狗，而於原審法院履勘時，則必須由他人先行看住狗，始能勘驗現場。而告
        訴人乙○○對於丙○○在如現場圖所示Ｃ處遭狗咬傷之情，亦不否認；被告
        丙○○於原審法院第二次履勘時供述：「當時吳某與乙○○在圖Ｃ處發生口
        角，我站外面，看到他們口角，我走進來要勸架，就被狗咬了，我拿起地上
        酒瓶丟狗，轉身就沒有看到乙○○，被狗咬後，我請吳某帶我到大寮鄉的聖
        若瑟醫院治療。」等語。準此，以同案被告吳進吉與告訴人乙○○既能在如
        現場圖所示Ｃ處發生爭執，則當時告訴人乙○○所養之狗，並未出現在如現
        場圖所示Ｃ處，待同案被告吳進吉與告訴人乙○○發生爭執後，被告丙○○
        陪同吳進吉到現場欲出面勸解時，告訴人乙○○所養之狗此時竟衝出咬人，
        且從被告丙○○雙腳均遭狗咬傷（雖驗傷證明單僅載明一腳，然原審法院履
        勘現場，實際勘驗結果，丙○○雙腳確均遭狗咬傷），而同案被告吳進吉之
        腳亦遭狗咬傷，此時被告丙○○、吳進吉二人在不得已之情形下，僅能隨手
        撿起地上之空酒瓶丟擲告訴人乙○○所養之狗，亦即僅能將狗趕走而已，被
        告丙○○、吳進吉焉有可能再度持酒瓶硬闖進入告訴人乙○○之客廳內砸毀
        客廳內之物品。
    (三)再者，依告訴人乙○○於檢察官偵查時所提出之照片觀之，有關告訴人所指
        訴茶壺組遭砸毀之照片，茶杯、茶壺竟完好如初，僅其中之物品毀損而已，
        如是若被告丙○○、吳進吉確有突破告訴人乙○○所養狗隻之攻擊，硬闖入
        客廳意圖砸毀物品，則以被告丙○○、吳進吉已遭狗咬，在盛怒之餘，焉有
        可能僅持酒瓶二人共同出手，僅砸毀茶組中央之物品，而其餘旁邊之茶杯、
        茶壺竟能完好不受波及，實有背於常情而不合理。
    (四)況告訴人乙○○於檢察官偵查中係指訴：「他與他妹妹衝進我房裏打了亂七
        八糟。」等語（見偵查卷第二十一頁背面），然觀之告訴人乙○○所提照片
        僅係拍攝到茶組、酒瓶一支、破損之魚缸而已，何來所謂之亂七八糟；矧告
        訴人乙○○所訴電話被砸毀，始終未見其提出所謂電話遭砸毀之相關證據，
        則告訴人乙○○所指訴被告丙○○、吳進吉共同進入客廳內砸毀物品之情，
        顯然與事實不符，殊無可採。本件糾紛，既緣起同案被告吳進吉之子因涉犯
        強盜案件，請託告訴人乙○○代為處理，並已將金錢交付予乙○○，然乙○○並未處理妥善，遭致同案被告吳進吉質疑是否有詐欺之嫌，並已提出向臺
        灣高雄地方法院檢察署提出告訴，現由該署八十八年度偵字第七二一號偵查
        中，則同案被告吳進吉與告訴人乙○○已然存有間隙，而同案被告吳進吉之
        所以找乙○○，無非係想拿回其給付予乙○○之金錢，然乙○○則認為其已
        幫忙處理，無須退還金錢予吳進吉，兩人已到水火不容之地步，則告訴人乙○○之指訴是否可信，已屬可疑；更何況告訴人乙○○縱放其所飼養之狗咬
        傷被告丙○○、吳進吉，則被告丙○○、吳進吉僅能撿拾酒瓶丟擲狗之攻擊
        ，抵擋狗之攻擊已然不及，焉有可能再度持酒瓶進入客廳砸毀物品；況且依
        告訴人乙○○所提出之照片觀之，告訴人乙○○所指訴砸毀情節，亦不合情
        理，已如前述。
    (五)至於證人即洪清寬雖證述被告丙○○、吳進吉等確有進入屋內，然以證人洪
        清寬乃係告訴人乙○○之姑媽，其證言難免迴護告訴人乙○○；果若被告丙○○與吳進吉確有共同進入告訴人乙○○之住處客廳，為何經原審法院質以
        「當時是否有一名女子跟吳某來？」，其竟答以：「忘了。」等語（見原審
        卷第二十四頁），是故證人洪清寬之證詞尚不足採為被告丙○○、吳進吉等
        二人不利之證據。
      綜上所述，被告丙○○前開所辯，應屬可信，公訴人所持上開之論據，即無法
      採為被告犯罪之基礎；此外，復查無其他積極證據足資證明被告吳進吉與丙○○有共同毀損之犯行，被告丙○○被訴毀損部分罪嫌即屬不能證明。
  五、原審以調查之結果認被告丙○○被訴毀損部分之犯罪不能證明，而諭知此部分
      無罪之判決，核無違誤；公訴人循告訴人乙○○等具狀請求上訴意旨，仍執前
      詞，認被告丙○○應成立刑法之毀損一般物品犯罪，指摘原判決不當，為無理
      由，應予駁回。
據上論結，應依刑事訴訟法第三百六十八條、第三百六十九條第一項前段、第三百六
十四條、第二百九十九條第一項前段，刑法二百八十四條第一項前段、第四十二條第
二項，罰金罰鍰提高標準條例第一條前段、第二條，判決如主文。
本案經檢察官劉翼謀到庭執行職務。
中      華      民      國    八十九    年      一      月    二十七    日
                                  臺灣高等法院高雄分院刑事第四庭
                                      審判長法官  莊  鎮
                                            法官  王光照
                                            法官  蕭權閔
右甲本證明與原本無異。
不得上訴。
                                          書記官  黎  珍
中      華      民      國      八十九    年      一    月    二十九    日
附錄本判決論罪科刑法條：
刑法第二百八十四條第一項
  因過失傷害人者，處六月以下有期徒刑、拘役或五百元以下罰金，致重傷者，處一
  年以下有期徒刑、拘役或五百元以下罰金。
        Ｋ


司法院資訊處製作；財團法人民間司法改革基金會備份。
